最高法院刑事判決　　　　　　　　　 111年度台上字第2095號
上　訴　人　代號AE0000000000A（真實姓名、年籍及住居所均
　　　　　　詳卷）
選任辯護人　張進豐律師
　　　　　　魯忠軒律師
　　　　　　莊華瑋律師
上列上訴人因家暴妨害性自主案件，不服臺灣高等法院中華民國
110 年12月24日第二審判決（110 年度侵上訴字第100 號，追加
起訴案號：臺灣新北地方檢察署108 年度偵字第29294 號），提
起上訴，本院判決如下：
    主  文
原判決撤銷，發回臺灣高等法院。
    理  由
一、本件原判決維持第一審論處上訴人代號AE0000000000A 對未
    滿14歲之女子犯強制猥褻4 罪刑、對未滿14歲之女子犯強制
    性交罪刑，駁回其在第二審之上訴。固非無見。
二、惟查：
  ㈠刑事訴訟法第161 條第1 項規定：檢察官就被告犯罪事實，
    應負舉證責任，並指出證明之方法。所謂犯罪事實應依證據
    認定之，及檢察官之舉證責任，自須就各個獨立評價之行為
    ，提出各自足以說服法院確認各行為均有罪之證據，不能籠
    統以本質上只能證明片段行為之證據資料，欲作為證明全部
    各行為之依據。而關於被告被訴分論併罰之多次犯行，法院
    憑以認定有罪之各項證據，尤須逐一印證、剖析，始足當之
    。又被害人因其立場與被告相反，故其陳述之證明力顯較一
    般證人之陳述為薄弱，縱其陳述並無瑕疵，且前後一致，亦
    不得作為認定被告犯罪之唯一證據，仍須有補強證據以擔保
    其陳述之真實性，始得採為斷罪之依據。所謂補強證據，係
    指與待證事實具有相當程度關聯性之證據，雖非以證明犯罪
    構成要件之全部事實為必要，然應佐證被害人所陳述之事實
    非屬虛構，足資保障其所陳事實之真確性，而無合理懷疑，
    方得為論罪科刑之依據。
    依原判決事實欄（下稱事實欄）之記載，係認定上訴人於告
    訴人Ｂ女（姓名年籍詳卷）就讀國小三年級即民國96年8 月
    初至97年7 月底之間，先後4 次在新北市新莊區其住處內，
    不顧Ｂ女之抵抗，將Ｂ女之外褲及內褲脫去，再以嘴巴舔Ｂ
    女之下體，而對Ｂ女為強制猥褻行為得逞，及另次不顧Ｂ女
    之反抗，強脫Ｂ女之內、外褲後，以嘴巴舔Ｂ女之下體，再
    以其陰莖插入Ｂ女之陰道內，因Ｂ女感受疼痛、反抗，遂改
    以手指插入Ｂ女陰道內，而對Ｂ女強制性交行為得逞等情，
    並於理由內敘明Ｂ女於偵查及第一審之證述一致，復有證人
    即另案被害人Ｄ女及其母（2 人之姓名年籍均詳卷）於第一
    審之證述、Ｃ女（即Ｂ女之母，姓名詳卷）於偵查及第一審
    之證述，再佐以Ｂ女與上訴人之行動電話訊息畫面截圖、Ｂ
    女與Ｄ女之通訊軟體對話紀錄，及Ｂ女就讀之大學諮商與就
    業輔導組學生諮商紀錄摘要（下稱諮商紀錄摘要）、桃園市
    政府家庭暴力暨性侵害防治中心個案摘要報告（下稱個案摘
    要報告）及心理創傷評估量表等，可資為Ｂ女指證之補強證
    據，為其認定上訴人有上揭所犯妨害性自主各犯行之主要論
    據。惟上訴人始終否認有本件強制猥褻及強制性交各犯行，
    而原判決既認上訴人上揭犯行間，犯意個別、行為互殊，應
    分論併罰，然就上開證據何以均足以補強告訴人指證上訴人
    所犯各次犯行，並未逐一剖析敘明其理由及所憑之依據，徒
    依告訴人僅陳述於就讀國小三年級期間內上訴人所為多次且
    手法相同性侵害犯行之籠統指訴，遽認上訴人有本件多次加
    重妨害性自主犯行，已嫌理由欠備。且依卷內資料及筆錄之
    記載：⑴Ｄ女之母及Ｃ女之證述，有關108 年7月3日家族會
    議召開過程及情形（見原判決第17至20頁），雖為其等親身
    經歷之事實，然上開家族會議除另案被害人Ｄ女在場外，Ｂ
    女並未出席，是其等所見聞者似為另案被害人之情緒反應，
    而關於Ｂ女部分，似僅係透過行動電話聽聞其指述上訴人如
    何加害之情形，乃傳聞自Ｂ女之陳述，並非其等個人之見聞
    經歷內容，且依其等所證上訴人亦當場否認Ｂ女之相關指訴
    ，至於Ｄ女之證述及與Ｂ女之通訊軟體對話紀錄部分（同判
    決第22頁第25行以下至第26頁第5 行），除各自陳述有關己
    身遭上訴人性侵害之情節，仍屬被害人之陳述外，餘亦僅敘
    及Ｂ女詢問是否一起提告等情，是上開證據資料尚難認屬於
    與本案犯罪構成要件事實，具有關聯性之證據，是否屬補強
    證據即有待商榷。⑵上訴人就卷附Ｂ女與上訴人間行動電話
    簡訊畫面截圖部分，於原審已辯稱係因在Ｂ女國中2 年級下
    學期，有對其為猥褻行為，雖然當時是Ｂ女主動的，但還是
    想要跟Ｂ女道歉，所以在簡訊中回傳對不起，請Ｂ女原諒等
    語，倘若無訛，上訴人並未坦認有Ｂ女所指訴之上揭各次犯
    行，似尚難以上訴人於簡訊內傳送「對當初的行為感到對不
    起妳（指Ｂ女）」等文字，遽認上訴人有Ｂ女所指之多次性
    侵害行為，且其行為包含強制猥褻及強制性交等情節在內之
    事實。原判決未詳予細究，遽認Ｄ女、其母及Ｃ女之證述暨
    上揭對話紀錄、簡訊內容均可資為Ｂ女指訴各次犯行之補強
    證據，容有違證據裁判法則。
  ㈡屬於特別或專門知識經驗之事項，必須具有特別或專門知識
    經驗，始足以正確判斷；倘事實審法院認為鑑定結果有欠明
    瞭或不完備者，當應指明具體情況，命以書面或言詞補充報
    告、說明，或依刑事訴訟法第 207條之規定，命增加人數或
    命他人繼續或另行鑑定，俾發現真實，以期毋枉毋縱。
    原判決以卷附諮商紀錄摘要、個案摘要報告及心理創傷評估
    量表等，可證明Ｂ女於案發後因經歷嚴重創傷後，所顯現出
    無法與人深交，對男性感到焦慮與抗拒，影響人際互動能力
    ，於談及上訴人對其所為之性侵害時有情緒崩潰及哭泣等症
    狀或反應，足資補強證明Ｂ女證詞之憑信性。惟卷查，依上
    揭諮商紀錄摘要及個案摘要報告所載，Ｂ女因於108 年6 月
    11日有自我傷害意念，在男友鼓勵下至其就讀之大學接受心
    理師之諮商，並自是日起至同年12月23日每週一次諮商會談
    ，共晤談18次，及桃園市政府家庭暴力暨性侵害防治中心於
    翌（12）日接獲督導派案，通知Ｂ女接受調查並填寫「個案
    心理創傷評估量表」，而Ｂ女於諮商及調查時所述性侵害案
    件，除了本案外，尚有其就讀國小一年級時遭祖父母家之鄰
    居性猥褻行為等情（見第一審卷73、99頁）。倘若屬實，則
    Ｂ女接受前揭諮商及調查時距本案犯罪時間（96年8 月初至
    97年7 月底之間）相隔已逾10年，且於所述亦非僅有本案之
    情況下，原判決在缺乏相關專業依憑下，逕認Ｂ女係因本案
    而有嚴重創傷之相關症狀及反應，已難謂允當。凡此，事涉
    專業，且攸關Ｂ女上開證言憑信性之判斷，倘認尚有疑義，
    非不得傳喚負責諮詢之心理師到庭說明或另行鑑定，以期詳
    實。原判決就此未詳加析究，遽為上訴人有罪之認定，非無
    速斷之嫌，而難昭折服。
三、以上或為上訴意旨所指摘，或為本院得依職權調查之事項，
    而上述違背法令影響於事實之確定，本院無可據以為裁判，
    應認原判決有撤銷發回更審之原因。
據上論結，應依刑事訴訟法第397條、第401條，判決如主文。
中    華    民    國   111    年    5     月    25    日
                  刑事第七庭審判長法  官  段  景  榕  
                                  法  官  沈  揚  仁  
                                  法  官  汪  梅  芬  
                                  法  官  宋  松  璟  
                                  法  官  楊  力  進  
本件正本證明與原本無異
                                  書記官
中    華    民    國   111    年    5     月    26    日